【裁判字號】    98,交上易,67
【裁判日期】    980915
【裁判案由】    過失傷害
【裁判全文】
臺灣高等法院高雄分院刑事判決        98年度交上易字第67號
上  訴  人  臺灣屏東地方法院檢察署檢察官
被      告  甲○○
上列上訴人因被告過失傷害案件，不服臺灣屏東地方法院97年度
交易字第106 號中華民國98年5 月27日第一審判決（聲請交付審
判案號：臺灣屏東地方法院97年度聲判字第6 號），提起上訴，
本院判決如下：
    主  文
上訴駁回。
    理  由
一、聲請交付審判意旨略以：被告甲○○於民國96年12月19 日
    中午12時許，駕駛9523-MH號自用小貨車，載運塑膠桶2個相
    疊，沿屏東縣林邊鄉○○路由東往西方向行駛，本應注意載
    運貨物必須穩妥，物品應捆紮牢固，並堆放平穩，以避免貨
    物掉落發生危險，當時亦無不能注意之情事，竟疏於注意將
    所載之塑膠桶捆紮牢固，即行駛於道路上，嗣於同日中午12
    時30分許，途經屏東縣林邊鄉○○路之鐵路平交道時，因平
    交道路面不平，致其車上之塑膠桶晃動而滾落車下，因而擊
    中其所駕車輛後方由告訴人乙○○所駕駛之 D7-4733號自用
    小貨車之車頭，致乙○○受有左股骨幹骨折、右膝挫傷併多
    處開放性傷口、左手開放性傷口、右胸第8、9肋骨骨折等傷
    害，因認被告甲○○涉有刑法第284條第1項之過失傷害罪嫌
    云云。
二、按犯罪事實應依證據認定之，無證據不得認定犯罪事實；不
    能證明被告犯罪或其行為不罰者，應諭知無罪之判決，刑事
    訴訟法第154條第2項、第301條第1項分別定有明文。又認定
    不利於被告之事實，須依積極證據，苟積極證據不足為不利
    於被告事實之認定時，即應為有利於被告之認定，更不必有
    何有利之證據。而告訴人之告訴，係以使被告受刑事訴追為
    目的，是其陳述是否與事實相符，仍應調查其他證據以資審
    認（最高法院30年上字第816號、52年台上字第1300 號判例
    參照）；且刑事訴訟制度受「倘有懷疑，則從被告之利益為
    解釋」、「被告應被推定為無罪」之原則所支配，故得為訴
    訟上之證明者，無論為直接或間接證據，須客觀上於一般人
    均不致有所懷疑而達於確信之程度者，始可據為有罪之認定
    ，倘其證明尚未達於「確信」之程度，而有合理可疑存在時
    ，即難據以為被告不利認定，換言之，在法律判斷上，即不
    能為被告有罪之認定。
三、本件交付審判意旨認被告涉犯前揭罪嫌，無非以證人丙○○
    於偵訊中之證述、道路交通事故現場圖1 紙、茂隆骨科醫院
    診斷證明書1紙、車損照片3張等在卷，為主要論據；經訊據
    被告堅詞否認有何過失傷害犯行，辯稱：我所駕自用小貨車
    裝載之塑膠桶，係遭告訴人自後追撞，才會掉落擊中告訴人
    車頭，並無過失責任等語。經查：
  (一)告訴人於警詢中已指稱：前車（被告）行經鐵路平交道時忽
    然煞車，我距離約2、3公尺，見狀亟欲煞車，卻踩到油門才
    衝向前，我撞擊前車後，前車車斗上之桶子撞上我車前玻璃
    等語（見警卷第5 頁），且經原審勘驗告訴人車頭與被告車
    尾之相對高度，「被告車尾車後保險桿下緣內翻處之高度，
    僅與告訴人之車頭保險桿相當，確實遠低於告訴人車頭鋼板
    中央圓柱狀凹陷處，但被告車斗後門板之高度卻與之相當」
    ，有勘驗筆錄可證（見原審卷43至44頁），又被告車斗後門
    板僅以卡榫固定，若經告訴人追撞，該車斗後門板非無卡榫
    鬆開而垂落之可能，且該門板垂落時，以門板連於車身之轉
    軸為圓心，門板外緣垂落路徑必為圓弧狀，適可與告訴人車
    頭鋼板中央圓柱狀凹陷之情狀產生關連，亦有原審模擬照片
    4 張在卷可憑（見原審卷第57至59頁）。參酌告訴人車損照
    片1張（見警卷第23頁上方）、被告車損照片2張（見警卷第
    24頁），告訴人車頭鋼板中央圓柱狀凹陷係偏駕駛左側，而
    被告車後保險桿下緣內翻係偏駕駛右側，若係告訴人以左側
    車頭猛力追撞被告右側車尾，造成被告車斗後門板快速垂落
    而擊中告訴人車頭，適足解釋告訴人車頭鋼板中央偏左側圓
    柱狀凹陷且壓彎保險桿中央之情狀，顯見告訴人除前擋風玻
    璃外之車損，係因告訴人車頭逕自追撞被告車尾所造成。
  (二)又經原審依告訴人指訴及公訴人之聲請，而為第二次履勘，
    經被告同意，在其車斗之最後方裝載備胎及桶子，由告訴人
    委請友人郭順良駕駛被告該車（被告亦坐在車上監看），以
    該路段（不含鐵路平交道）前後速限時速50公里之速度，不
    減速直接衝過案發地點，於行經路面不平之鐵路平交道之際
    ，該車上所裝載之備胎及桶子確有明顯跳動之情形，惟跳動
    之方向與車輛行進之方向相同，並無法跳出車外。實驗結果
    與物理學上之慣性定律相符，可見若無物理上之外力介入，
    被告車斗所裝載之桶子等物，雖未予綑綁固定，尚不至僅因
    路面不平即掉落車下，此有原審98年2 月26日勘驗筆錄及附
    件照片7張可憑（見原審卷第82至87頁 ）。況告訴人於警詢
    中係指稱：被告行經鐵路平交道時忽然煞車，我見狀亟欲煞
    車，卻踩到油門衝向前撞擊前車後，前車車斗上之桶子撞上
    我車前玻璃等語，已如前述，顯見本件車禍之發生原因，應
    係被告桶子擊中告訴人車前玻璃之前，告訴人先誤踩油門，
    以左側車頭猛力追撞被告右側車尾，致被告車斗後門板卡榫
    鬆脫、該門板快速垂落而擊中告訴人車頭鋼板中央偏左側，
    造成圓柱狀凹陷且壓彎車頭保險桿中央，被告車斗上所載桶
    子再掉落擊中告訴人車前玻璃。至證人丙○○於偵查中固證
    稱：「甲○○過平交道時車子有上下晃動，車上的2 個水桶
    飛起來，撞到告訴人車子前面玻璃，然後再掉到左邊去」「
    我沒有看到他們兩輛車有無撞到，我只看到甲○○的車子有
    上下晃動，他車上的水桶飛起來撞到乙○○的車子」等語（
    見偵查卷第10頁），告訴人嗣於原審準備程序及審理中亦改
    稱：我是有向警察說我要踩煞車，不小心踩到油門所以追撞
    被告，然實情並非如此，本件車禍之發生原因，應係被告的
    車在我前方，因為鐵路平交道路面不平，車輛經過就會震動
    ，桶子就會掉下來，我並沒有追撞被告的車，我為了掩護被
    告、當時不想要被告賠償，也是聽別人對我說我可能是一時
    緊張踩到油門，又怕被告與我兒子起衝突，才這樣說給警察
    聽，不是描述事實云云（見原審卷第71頁背面、第131 頁）
    ，然證人丙○○既未看到告訴人的車子是否有追撞被告知車
    子，其前述所證述顯然為被告不利之認定，而告訴人於案發
    後受有傷害，其車輛亦有損壞，衡情若果係因被告所載運之
    桶子疏未妥善固定所致，其顯應亟欲對被告究責（事後告訴
    人的確對被告提起本件告訴），當無曲意迴護被告，並自承
    不慎誤踩油門追撞被告車輛之理，故告訴人於原審準備程序
    及審理中所為之指訴，尚無可採。
  (三)告訴人於案發後係夾在駕駛座上，經消防隊破壞駕駛座，才
    救出夾在駕駛座之告訴人等情，有警員羅永昌偵查報告書1
    紙附卷可證（見原審卷第96頁），由告訴人因猛烈追撞前車
    而夾在駕駛座上，非經破壞車體無法救出等情觀之，則告訴
    人因本件車禍所受之左股骨幹骨折、右膝挫傷、右胸第8、9
    肋骨骨折等傷害，應係因其駕車追撞前車所受之撞擊傷，要
    與被告車上桶子擊中告訴人車輛擋風玻璃無關。至被告桶子
    隨後擊中告訴人車前玻璃，若因此造成玻璃破裂，充其量造
    成告訴人玻璃割傷，而告訴人當日亦確受有右膝多處開放性
    傷口、左手開放性傷口之傷害，有茂隆骨科醫院診斷證明書
    1 紙可考（見警卷第16頁）。經原審函查告訴人於案發當日
    就醫資料，證實告訴人於案發後先被送往輔英科技大學附設
    醫院（下稱輔英醫院）急診，再轉送茂隆骨科醫院，未至其
    他醫院；經輔英醫院說明該院急診時僅縫合告訴人左手臂0.
    5 ×0.5 公分撕裂傷，無法鑑定是何種傷害造成；茂隆骨科
    醫院則說明告訴人於案發當日就醫時，右膝有開放性傷口，
    但不像是玻璃割傷之傷口，亦無玻璃碎片殘留，左手傷口已
    在其他醫院縫合2 針（即輔英醫院急診所為），分別有茂隆
    骨科醫院98年3 月9 日茂行政字第098030903 號函（檢附病
    歷資料）、輔英醫院98年3 月13日輔醫歷字第0980313014號
    函（檢附病歷資料）及98年5 月4 日輔醫歷字第0980504001
    號函、中央健康保險局高屏分局98年3 月26日健保高醫字第
    0986009549號函檢附中央健康保險局保險對象住診就醫記錄
    明細表各1 份可稽（見原審卷第98至112 頁、第113 至114
    頁、第121 至123 頁、139 頁），可見無法證明告訴人所受
    之任何傷害與玻璃割傷有關，亦即無法證明與被告桶子掉落
    有關，則被告之行為即與告訴人所受之傷害欠缺因果關係，
    故縱被告未依規定將其貨車所載運之桶子捆紮牢固、堆放平
    穩，但既然不能證明其因此而導致告訴人受傷，自不負過失
    傷害之責。
  (四)綜上所述，公訴人所為舉證，尚不足證明被告確有過失傷害
    之犯行，此外，復查無其他積極證據足認被告有告訴人所指
    之犯行，揆諸首揭說明，要屬不能證明被告犯罪。
四、原審以被告甲○○罪證不足，而為被告甲○○無罪之判決，
    核無違誤；公訴人循告訴人乙○○之請求，以原審未為有罪
    判決為不當，提起上訴，指摘原判決不當，為無理由，應予
    駁回。
本案經檢察官彭南雄到庭執行職務。
中    華    民    國    98    年    9    月    15    日
                  刑事第三庭    審判長法  官 黃憲文
                                      法  官 黃仁松
                                      法  官 施柏宏
以上正本證明與原本無異。
不得上訴。
中    華    民    國    98    年    9    月    15    日
                                      書記官 戴志穎


司法院資訊處製作；財團法人民間司法改革基金會備份。
